【裁判字號】    95,上訴,2830
【裁判日期】    951005
【裁判案由】    偽證
【裁判全文】
臺灣高等法院刑事判決                95年度上訴字第2830號
上  訴  人
即  被  告  戊○○
上列上訴人因偽證案件，不服臺灣新竹地方法院94年度訴緝字第
31號，中華民國95年 5月30日第一審判決（起訴案號：臺灣新竹
地方法院檢察署93年度偵字第5758號、第6149號），提起上訴，
本院判決如下：
    主  文
上訴駁回。
    事  實
一、戊○○於89年間，因違反毒品危害防制條例案件，經臺灣新
    竹地方法院判處有期徒刑 4月確定。復於90年間，再因違反
    毒品危害防制條例案件，經臺灣新竹地方法院判處有期徒刑
    5月確定。前開2罪接續執行，於92年3月4日執行完畢。
二、丙○○（所涉竊盜罪經臺灣新竹地方法院判處有期徒刑 2年
    確定），於92年5月12日下午4時10分許，駕駛W2－5473號自
    小客車搭載甲○○（另案偵查），共同攜帶丙○○所有可供
    兇器使用之檳榔長刀、草刀、檳榔剪刀等工具，侵入乙○○
    所管領位於新竹縣橫山鄉福興村2 鄰26號檳榔園內，並以檳
    榔長刀割下數欉檳榔，再將檳榔逐粒剪下，裝入網袋內，已
    竊得2,900顆，同時放置於車內。迨2人再到該檳榔園內繼續
    行竊檳榔及桃子，並剪下約300 顆檳榔及57顆桃子後，為乙○○發現報警，經警到場查獲，並扣得丙○○所有之檳榔長
    刀一把、檳榔剪刀3 把、草刀乙把、手電筒2支、電池2顆、
    內裝有檳榔共約2,900顆之紅、藍色袋子各1個及內裝有檳榔
    約300顆之白色袋子一個。詎戊○○明知並未於92年5月12日
    中午12時許，販賣丙○○上開扣案之 2,900顆檳榔，竟於93
    年11月19日上午10時30分許，臺灣新竹地方法院刑事庭93年
    度易字第 542號丙○○竊盜等案件審判程序，訊問丙○○有
    無向戊○○購買檳榔即與竊盜案情有重要關係之事項，供前
    具結後，虛偽證稱：「（檢察官問：你姑姑男朋友賣給你的
    檳榔有幾顆？）沒有算，他問我要不要買，我說好，他賣給
    我的時候還沒有剪好，是1串1串。事後我1顆1顆剪好賣給被
    告……（檢察官問：之後情形？）11點多，我住十分寮，在
    往橫山大橋、仁德住宅的堤防邊的叉路遇到被告。我車子停
    下來買米酒，被告騎機車過來，還有載乙個不認識的人穿紅
    衣服，頭髮長長的，不知道是男的還是女的。被告摸我車上
    的檳榔問我是否要賣，我說要。我就把剪下來的檳榔賣給被
    告……（檢察官問：你賣被告檳榔怎麼賣？）1顆1元，總共
    2,900顆，他給我3,000元，我沒有錢找他……（檢察官問：
    你用什麼裝檳榔給被告？）白色的塑膠袋……（檢察官問：
    被告買到檳榔後放在何處？）機車腳踏處。」等語。嗣經檢
    察官當庭質疑所言與丙○○供述不同，戊○○始坦承稱：「
    （檢察官問：你剛剛陳述是否說謊？）我說謊。當時我有喝
    酒醉。（檢察官問：為何要說謊？）我不知道正確的事實。
    我知道檳榔是他拿去，詳細的時、地我也不知道。（檢察官
    問：不知道正確的事實為何要作證？）被告說檳榔是向我買
    的，但是我也不知道是否他本人向我買，是被告叫我來作證
    。」等語。雖該刑事案件認戊○○上開證言難以採信，仍以
    丙○○罪證明確判處罪刑（檢察官、丙○○均提起上訴，經
    本院就原判決關於竊盜部分撤銷，仍以丙○○確有前開加重
    竊盜犯行判處罪刑確定）。惟因戊○○上開證言，就該刑事
    案件係對於案情有重要關係之事項，仍足以影響該案判決結
    果及正確性。
三、案經臺灣新竹地方法院檢察署檢察官自動檢舉簽分偵查起訴
    。
    理  由
一、訊據上訴人即被告戊○○坦承於93年11月19日上午10時30分
    許，在臺灣新竹地方法院刑事庭93年度易字第 542號丙○○
    竊盜等案件（下稱前案）審判程序，以證人身分供前具結後
    ，為事實欄所載之證詞等情，核與原審法院前案93年11月19
    日審判筆錄影本、被告於該案件為證人之結文影本所載情節
    相符，並經原審依職權調取同院93年度易字第 542號刑事卷
    宗核閱屬實，此部分事實堪以認定。
二、雖被告矢口否認偽證犯行，辯稱：在前案所說：「我也不知
    道是否他本人向我買」的意思，是指一開始賣檳榔給丙○○
    的時候，因為不認識他，所以說不知道是否丙○○他本人向
    我買，但是後來丙○○來找我出庭作證，他開庭時有講向我
    買兩袋檳榔的經過，所以我才回想確認是他跟我買檳榔，我
    在作證時所說有說謊的部分是指檳榔的重量。丙○○確實有
    跟我買檳榔，我沒有說謊等語。惟查：
（一）被告於前案審判期日關於買賣檳榔之交易細節所為證言，
      與前案被告丙○○供述多所不符，顯係迴護丙○○之詞：
  １、就買賣當時丙○○使用之交通工具方面：被告於前案審理
      時經檢察官聲請與丙○○隔離詰問後證稱：「（檢察官問
      ：之後情形？）11點多，我住十分寮，在往橫山大橋、仁
      德住宅的堤防邊的叉路遇到被告。我車子停下來買米酒，
      被告騎機車過來，還有載一個不認識的人穿紅衣服，頭髮
      長長的，不知道是男的還是女的。被告摸我車上的檳榔問
      我是否要賣，我說要。」等語（見原審卷第39頁）。而丙○○於前案審理時經檢察官聲請命與被告對質後則供述：
      「（檢察官問：證人如何交檳榔給你？）他直接將檳榔放
      在我藍色喜美後車廂，好像沒有用袋子裝，直接放在後車
      廂。（檢察官問：確定嗎？）確定。……（檢察官問：為
      何剛剛證人陳述你騎摩托車載著一個人跟他買檳榔？）他
      可能忘記了，當時他有喝一點酒，茫茫的」等語（見原審
      卷第44至45頁）。丙○○當時究係騎乘機車或駕駛汽車等
      情，二人所稱，顯有不一。
  ２、就檳榔於出售時狀態：被告於前案審理時經與丙○○隔離
      詰問後證稱：「（檢察官問：你姑姑男朋友賣給你的檳榔
      有幾顆？）沒有算，他問我要不要買，我說好，他賣給我
      的時候還沒有剪好，是1串1串。事後我1顆1顆剪好賣給被
      告。……檢察官問：之後情形？）……被告摸我車上的檳
      榔問我是否要賣，我說要。我就把剪下來的檳榔賣給被告
      」等語（見原審卷第38至39頁）。而丙○○於前案審理時
      經命與被告對質後係供述：「（檢察官問：買幾斤檳榔？
      ）回去我沒有秤，當時是算幾斤我忘記了。回去我有算。
      證人用手抓，賣給我檳榔的時候檳榔還沒有剪下，車上全
      部的檳榔都賣給我算 3,000元。……（檢察官問：你把成
      串的檳榔放在車廂就上去玩，後來直接走到檳榔園，查獲
      的時候為何車上的檳榔是1顆1顆的？）我們在途中停車下
      來的時候，有把檳榔剪下來。」等語（見原審卷第43至44
      頁、第48頁）。二人就交付時檳榔究已經被告先行逐顆剪
      下，抑或係成串出售，所述內容亦南轅北轍。
  ３、就檳榔於出售時之包裝：被告於前案審理時經與丙○○隔
      離詰問後證稱：「（檢察官問：你用什麼裝檳榔給被告？
      ）白色的塑膠袋。我用手提得起來。長大概是30公分，高
      大概35公分。是長方形的袋子，我講的是大概的大、小。
      （檢察官當庭提出30公分長尺給證人比對）」等語（見原
      審卷第40頁）。而丙○○於前案審理時經命與被告對質後
      則供述：「（檢察官問：證人如何交檳榔給你？）他直接
      將檳榔放在我藍色喜美後車廂，好像沒有用袋子裝，直接
      放在後車廂。（檢察官問：確定嗎？）確定。……（檢察
      官問：對證人剛剛證述有拿塑膠袋裝檳榔賣給你並把檳榔
      放在你機車腳踏板上面有何意見？）證人常常賣檳榔給人
      家，可能弄錯了。（檢察官問：對證人剛剛證述說他只有
      賣乙次檳榔，就是賣給你而已有何意見？）不可能。」等
      語（見原審卷第44頁、第46頁）。二人就被告是以塑膠袋
      裝載檳榔後，或直接將成串之檳榔交付丙○○等情，所稱
      亦互有差異。
  ４、就交易完成後檳榔所放位置：被告於前案審理時經與丙○○隔離詰問後證稱：「（檢察官問：被告買到檳榔後放在
      何處？）機車腳踏處」等語（見原審卷第41頁）。而丙○○於前案審理時經命與被告對質後係供述：「（檢察官問
      ：證人如何交檳榔給你？）他直接將檳榔放在我藍色喜美
      後車廂……直接放在後車廂。（檢察官問：確定嗎？）確
      定。……（檢察官問：對證人剛剛證述有拿塑膠袋裝檳榔
      賣給你並把檳榔放在你機車腳踏板上面有何意見？）證人
      常常賣檳榔給人家，可能弄錯了。（檢察官問：對證人剛
      剛證述說他只有賣乙次檳榔，就是賣給你而已有何意見？
      ）不可能。」等語（見原審卷第44頁、第46頁）。二人就
      交易完成後檳榔究係放置於機車腳踏板處抑或汽車後車廂
      內，所述顯然完全不同。
  ５、綜上所述，依被告於前案審理時所為證言，當時丙○○係
      騎乘機車向被告購買檳榔；被告則已先行將成串的檳榔剪
      成單顆，並裝於白色塑膠袋內後，持交丙○○，再放置於
      丙○○騎乘機車之腳踏板處。惟依丙○○於前案審理時供
      述，丙○○係駕駛藍色喜美車向被告購買檳榔，當時被告
      係徒手將成串未剪下之檳榔，直接放入丙○○所駕駛藍色
      喜美車之後車廂內，並未用塑膠袋包裝。倘被告確有出售
      丙○○扣案之2,900顆檳榔，2人對於親身買賣檳榔之事實
      ，何以就丙○○所使用之交通工具、檳榔於出售時是否已
      經剪下整理、有無以塑膠袋包裝、交付後放置之處等購買
      情節，於前案審理實行交互詰問過程中，所為證述、供述
      竟大相逕庭，毫無相符之處，殊與常情有違。尤以被告於
      前案審理時，經檢察官一再詰問何以證言內容與丙○○供
      述不符時，亦坦承稱：「（檢察官問：你剛剛陳述是否說
      謊？）我說謊，當時我有喝酒醉。（檢察官問：為何要說
      謊？）我不知道正確的事實。我知道檳榔是他拿去，詳細
      的時、地我也不知道。（檢察官問：不知道正確的事實為
      何要作證？）被告說檳榔是向我買的，但是我也不知道是
      否他本人向我買，是被告叫我來作證」等語（見原審卷第
      48至49頁），益見被告上開證言係屬迴護丙○○之虛偽證
      詞。
（二）前案經承審法官調查結果，亦以丙○○辯稱扣案紅、藍色
      袋子所裝之 2,900顆檳榔係案發當日中午12時許，在新竹
      縣橫山鄉九讚頭向被告所購得等語，顯係杜撰之詞，不足
      採信（另認依卷存積極證據不足證明該扣案紅、藍袋子所
      裝 2,900顆檳榔係該案被告丙○○與共犯甲○○在被害人
      乙○○管領之檳榔園所盜割竊取），而為丙○○有罪之判
      決。嗣經丙○○及檢察官提起上訴後，經本院94年度上易
      字第45號案件審理結果，除引用前案刑事判決理由外，並
      認上開 2,900顆檳榔確係丙○○與甲○○在乙○○管領之
      檳榔園所盜割竊取無誤，而以丙○○罪證明確，就原判決
      關於竊盜部分撤銷，仍為丙○○有罪之判決確定等情，有
      臺灣新竹地方法院93年度易字第 542號、本院94年度上易
      字第45號刑事判決各乙份附卷足憑（見臺灣新竹地方法院
      檢察署93年度偵字第5758號偵查卷第52至56頁及原審卷第
      52至54頁），亦足以佐證被告於前案證言不實。
（三）被告於本案原審審理時，所供復與前案證述內容完全相左
      ，亦見被告在前案證述確屬虛偽不實：
  １、關於被告持有該檳榔之來源：被告先於前案審理時經與丙○○隔離詰問後證稱：「（檢察官問：賣給被告的檳榔從
      哪裡來的？）從橫山那邊的姑姑那邊來，姑姑住在橫山分
      局後面，油羅溪上去，從大橋上去，不知道姑姑的漢名…
      …（檢察官問：你如何跟姑姑拿檳榔？）姑姑的乙個朋友
      來，姑姑的男朋友，問我是否要買檳榔。我也不知道那位
      朋友的名字。然後就以果子狸跟他換好幾串的檳榔，裝在
      我跟別人借的貨車上面」等語（見原審卷第36至37頁）；
      及至原審審理本案時則供述：「（檢察官問：騎車帶檳榔
      幹嘛？）檳榔是我買回來，要載回山上自己要吃的。（檢
      察官問：向何人購買？）姑姑，他住橫山分局後面……（
      檢察官問：金額？）共 500。……（檢察官問：上次於法
      院作證時就檳榔來源證稱，你拿果子狸與你姑姑的男友交
      換？（提示並告以要旨））果子狸是我自己的」等語（見
      原審卷第59至62頁）。被告於前案證稱：檳榔係與姑姑男
      友互易取得，及至原審審理本案時卻改稱：係以 500元代
      價向姑姑買受，前後供述不一。
  ２、就當時被告使用之交通工具：被告於前案審理時經與丙○○隔離詰問後證稱：「（檢察官問：你如何跟姑姑拿檳榔
      ？）姑姑的乙個朋友來，姑姑的男朋友，問我是否要買檳
      榔。我也不知道那位朋友的名字。然後就以果子狸跟他換
      好幾串的檳榔，裝在我跟別人借的貨車上面。（檢察官問
      ：貨車形式？）三菱，沒有棚子的貨車。（檢察官問：貨
      車顏色？）深藍或者是綠色。（檢察官問：貨車向何人借
      ？）向嘉樂村村長的兒子丁○○借的」云云（見原審卷第
      37至38頁），然於原審審理本案時則供述：「（檢察官問
      ：如何上山？）騎車上山。……（檢察官問：上次作證說
      你是開貨車上山，為何與剛剛所述不同？（提示並告以要
      旨））是喔。」等語（見原審卷第59頁、第62頁），先後
      所述，顯有矛盾。
  ３、就出售丙○○檳榔價格：被告於前案審理時經與丙○○隔
      離詰問後證稱：「（檢察官問：你賣被告檳榔怎麼賣？）
      1顆1元，總共2,900顆，他給我3,000元，我沒有錢找他。
      」等語（見原審卷第40頁），惟於原審審理本案時卻改稱
      ：「（檢察官問：賣給他多少錢？）共 2,000元。（檢察
      官問：全部賣？）沒有，還有留一點我帶回去。……（檢
      察官問：之前作證是賣檳榔給丙○○總價 3,000元？（提
      示並告以要旨））沒有吧，我說的是2,000顆，乙顆1元，
      應該是2000元，外面乙顆是1塊8。」云云（見原審卷第60
      頁、第62頁）。被告對於檳榔究以3,000元抑或2,000元之
      代價售予丙○○，於前案所證及原審審理本案時供述，亦
      互見差異。
  ４、就所售檳榔之包裝：被告於前案審理時經與丙○○隔離詰
      問後證稱：「（檢察官問：你用什麼裝檳榔給被告？）白
      色的塑膠袋。我用手提得起來。長大概是30公分，高大概
      35公分。是長方形的袋子，我講的是大概的大、小」等語
      （見原審卷第40頁）。嗣於原審審理本案時卻稱：「（檢
      察官問：包裝？）油紙袋。（檢察官問：何種顏色的油紙
      袋？）紅色線條透明油紙袋。」云云（見原審卷第61頁）
      ，前後所述，並不相符。
  ５、依被告於前案證言與原審審理本案時所供，被告於前案就
      買賣檳榔之交易細節所證，與丙○○所供不符；被告於原
      審本案所供，復與前案證言內容完全相異，且於原審審判
      長訊問何以於原審所述丙○○購買過程與前案證言不同時
      ，被告亦無法自圓其說，甚且答稱：差不多，我說的是事
      實，是想到什麼就說什麼，當時的情形就是這樣等語（見
      原審卷第63至64頁）。而於原審經檢察官詢以何以前案審
      理時承認上次證言虛偽時，辯稱：因為當時跟丙○○對質
      時，丙○○所講的跟我說的不一樣，問丙○○為何會與我
      說的不同，他都不說話，所以承認是說謊等語（見原審卷
      第62頁），被告就有無販賣丙○○檳榔之親身經歷事實，
      先後所稱不一，復與丙○○所供不符，益見被告於前案具
      結證述販賣丙○○檳榔顯屬虛偽不實。
（四）綜上所述，被告就原審法院審理93年度易字第 542號丙○○竊盜等案件中，於93年11月19日上午10時30分審判程序
      時所為供前具結之證述，確係虛偽之證述，已堪認定。被
      告空言否認證言不實，不足採信。按刑法上之偽證罪，不
      以結果之發生為要件，一有偽證行為，無論當事人是否因
      而受有利或不利之判決，均不影響其犯罪之成立。而該罪
      所謂於案情有重要關係之事項，則指該事項之有無，足以
      影響於裁判之結果者而言（最高法院71年度臺上字第8127
      號判例意旨參照），查上開刑事案件經審理結果，雖認被
      告證言難以採信，仍以丙○○罪證明確判處罪刑確定，然
      依被告於上開刑事案件所為供前具結證述之內容，攸關被
      告丙○○被訴竊盜案件持有該扣案 2,900顆檳榔是否合法
      買受，或竊取而來，顯係就該刑事案件案情有重要關係之
      事項為證述，故為虛偽不實之陳述。縱被告於上開刑事案
      件所為供前具結證述內容，最終不為法院所採信，然於法
      院審理過程中，仍足以影響法院認定該案被告丙○○是否
      構成竊盜罪之心證，而足以妨害判決結果及正確性。事證
      明確，被告犯行堪以認定。
三、被告戊○○於執行審判職務之公署原審法院審判時供前具結
    作證，而於案情有重要關係之事項為虛偽陳述，足以影響判
    決之結果及正確性，核其所為，係犯刑法第 168條之偽證罪
    。而查被告於89年間，因違反毒品危害防制條例案件，經臺
    灣新竹地方法院判處有期徒刑4 月確定。復於90年間，再因
    違反毒品危害防制條例案件，經臺灣新竹地方法院判處有期
    徒刑5月確定。前開2罪接續執行，於92年3月4日執行完畢，
    有本院被告前案紀錄表在卷可參。被告於有期徒刑執行完畢
    5 年內，故意再犯本件有期徒刑以上之罪，不論依修正前刑
    法第47條，或修正後刑法第47條第 1項規定，均構成累犯，
    對被告而言並無有利或不利之情形，自不生新舊法比較問題
    ，應依修正前刑法第47條規定論以累犯，並加重其刑。
四、原審調查結果，適用刑法第 168條、修正前第47條，同時審
    酌被告素行非佳，於前案為虛偽不實證言，妨害法院發現真
    實，幸前案法院未被告遭誤，未採信被告證詞，惟於本案審
    理時未見悔意等一切情狀，量處有期徒刑 3月，認事用法，
    核無違誤，量刑亦屬妥適。被告上訴意旨，否認犯行，為無
    理由，應予駁回。
據上論斷，應依刑事訴訟法第368條，判決如主文。
本案經檢察官邱美育到庭執行職務。
中    華    民    國    95    年    10    月    5     日
                  刑事第八庭審判長法  官  鄭文肅
                                  法  官  楊炳禎
                                  法  官  陳國文
以上正本證明與原本無異。
如不服本判決，應於收受送達後十日內向本院提出上訴書狀，其
未敘述上訴之理由者並得於提起上訴後十日內向本院補提理由書
（均須按他造當事人之人數附繕本）。
                                  書記官  蔡棟樑
中    華    民    國    95    年    10    月    5     日
附錄：本案論罪科刑法條全文
刑法第168條：
於執行審判職務之公署審判時或於檢察官偵查時，證人、鑑定人
、通譯於案情有重要關係之事項，供前或供後具結，而為虛偽陳
述者，處七年以下有期徒刑。


司法院資訊處製作；財團法人民間司法改革基金會備份。
